---
title: "Ajustes finales - KNN barrios"
author: "Grupo TAE"
date: "14/10/2020"
output:
  html_document:
    toc: true
    toc_depth: 5
    theme: united
---

```{r}
library(tidyr)
library(dplyr)
library(caret)
```


## Base datos que se depuró previamente

```{r}
path <- "Accidentalidad01.csv"
df <- read.csv(path)
```

## Base de datos de barrios y comunas

```{r}
path2 <- "barrios_comunas.csv" 
df_bar_com <- read.csv(path2)
```


## Observación de Heliconia 

La coordenada (-75.70382, 6.221806) corresponde a un lugar ubicado en Heliconia. Se eliminan tales observaciones. 

```{r}
df <- df %>%
       filter(X_magna != 820000.0)

train <- df[df$barrio %in% df_bar_com$barrio,]
test <- df[!(df$barrio %in% df_bar_com$barrio),]
```

Quedan 564 observaciones sin barrio (que no están necesariamente en Heliconia)

## Función de aproximación

```{r}
get_Barrio <- function(X_0, Y_0){
  k <- round(sqrt(564))

  dist <- sqrt((train$Y - Y_0)^2 + (train$X - X_0)^2)   # Calcula distancia euclideana
  barrios_cerc <- train[order(dist)[1:k],]$barrio       # Obtiene lista de los barrios de los k puntos más cercanos
  
  return(barrios_cerc[which.max(table(barrios_cerc))])          # Obtiene el valor más frecuente de barrio en elos puntos cercanos
}

get_Barrio <- Vectorize(get_Barrio)
```

## Ajustes a la df final

```{r}
test$barrio <- get_Barrio(test$X, test$Y) 
```

Se añaden los valores calculado con la función de aproximación (similar a KNN)

```{r}
df[!(df$barrio %in% df_bar_com$barrio),]$barrio <- test$barrio
```

## Función get_Comuna2

```{r}
get_Comuna2 <- function(barrio_get){
  if (length(df_bar_com[df_bar_com$barrio == barrio_get,]$comuna) == 1){
    Comuna <- df_bar_com[df_bar_com$barrio == barrio_get,]$comuna
  } else {
    Comuna <- NA
  }
  
  return(Comuna)
}

get_Comuna2 <- Vectorize(get_Comuna2)

```

## Obteniendo comunas a partir de barrios

```{r}
df$comuna <- get_Comuna2(df$barrio)
```

## BASE DE DATOS FINAL

```{r}
df <- df[,c(-1)]       # Eliminamos columna de numeración
```

```{r}
df <- df[,-c(3, 4, 6, 12, 13, 20, 23, 24)]
```

```{r}
write.csv(df[df$periodo != 2018,], "Accidentalidad_Medellin.csv", row.names = FALSE)
```

```{r}
write.csv(df[df$periodo == 2018,], "Accidentalidad_Medellin_Validacion.csv", row.names = FALSE)
```

